最高法院刑事判決　　　　　　九十六年度台上字第三八四七號
上　訴　人　甲○○
選任辯護人　蘇　暉律師
上列上訴人因強盜案件，不服台灣高等法院台南分院中華民國九
十六年三月二十二日第二審更審判決（九十六年度上更(一)字第四
一號，起訴案號：台灣台南地方法院檢察署九十二年度營偵字第
二五六號），提起上訴，本院判決如下：
    主  文
上訴駁回。
    理  由
按刑事訴訟法第三百七十七條規定，上訴於第三審法院，非以判
決違背法令為理由，不得為之。是提起第三審上訴，應以原判決
違背法令為理由，係屬法定要件。如果上訴理由狀並未依據卷內
訴訟資料，具體指摘原判決不適用何種法則或如何適用不當，或
所指摘原判決違法情事，顯與法律規定得為第三審上訴理由之違
法情形，不相適合時，均應認其上訴為違背法律上之程式，予以
駁回。本件上訴人甲○○上訴意旨略稱：（一）原判決未就乙○
○、吳鐘黎於警詢、偵查及第一審之供述，如何具證據能力之情
形為說明，徒以當事人、辯護人未聲明異議，即認合於刑事訴訟
法第一百五十九條之五規定，有判決理由不備之違背法令。矧上
訴人於原審準備書狀已聲明異議，原判決上開認定亦與卷內資料
不符。（二）乙○○、吳鐘黎自警詢起至偵審中，關於遭強盜之
情節，歷次供述相互歧異，顯不合常理，自不足採信。又原判決
既採信吳鐘黎歷次不一之陳述，乃就彼所述遭上訴人自彼口袋取
去新台幣（下同）三百元部分，竟復不另為無罪之諭知；對於吳
鐘黎之說詞，前後竟為不同之認定，實有理由矛盾之違背法令云
云。
惟查證據之取捨、證據證明力之判斷，及事實有無之認定，為事
實審法院之職權，茍其取捨、判斷及認定，並不違反經驗法則及
論理法則，即不容任意指為違法而執為第三審適法之上訴理由。
本件原審認定上訴人有原判決事實欄所載與曾正吉（另經原審判
處罪刑確定）共同意圖為自己不法之所有，於民國九十二年一月
十七日凌晨，攜帶兇器鋁製球棒一支，在台南縣白河鎮大竹國小
前，由曾正吉持球棒對乙○○、吳鐘黎兄弟喝令「不要動，要搶
劫」，吳氏兄弟受到脅迫，致無法抗拒而不敢動，隨即上訴人亦
對吳氏兄弟稱：「少年仔，你們身上有沒有錢」，因吳氏兄弟均
未帶錢，回稱「無錢」，而未得手等犯行，係依據上訴人及共同
被告曾正吉之部分供述，證人即被害人乙○○、吳鐘黎之證詞，
卷附現場照片等證據資料，為綜合之判斷。對於上訴人否認強盜
犯行，辯稱其僅毆打乙○○及砸毀彼之腳踏車云云如何不足採，
詳加指駁；另敘明乙○○、吳鐘黎於警詢時之陳述何以具證據能
力，及彼二人於偵查及第一審之陳述何以不具證據能力之理由。
因而撤銷第一審所為上訴人無罪之判決，改判依想像競合犯之例
，從一重論處上訴人共同攜帶兇器強盜未遂罪刑，已詳敘其調查
證據之結果及證據取捨並認定事實之理由。所為論斷，均有卷存
證據資料可資覆按，並無採證或認定事實違背經驗法則或論理法
則，或有理由不備、理由矛盾或其他違背法令之情形。再查：（
一）按被告以外之人於審判外之言詞或書面陳述，除法律有規定
者外，不得作為證據，刑事訴訟法第一百五十九條第一項定有明
文。而所謂法律有規定者，包括同法第一百五十九條之一至同法
條之三及同法條之五之以傳聞證據具有證據能力之例外情形在內
。原判決對於證人乙○○、吳鐘黎於偵查及第一審之陳述，已敘
明因各該陳述均未經具結，故不具證據能力；至於彼二人於警詢
時之陳述，則審酌各該陳述作成之情況，並無違法取證及證明力
明顯過低之瑕疵，且確有可信之情形及為證明犯罪所必要，自有
證據能力之理由（見原判決第二頁理由甲），並無理由不備之情
形。且查其中對於乙○○、吳鐘黎於警詢時陳述之證據能力判斷
，核係指符合刑事訴訟法第一百五十九條之二規定之情形，原判
決雖未載明斯旨，然於判決之主旨並無影響，尚不得執為適法之
第三審上訴理由。（二）至於原判決就上訴人被訴強盜吳鐘黎三
百元部分，係援引吳鐘黎於警詢時所稱：因當時彼身上無任何財
物，故上訴人未得手等語，及乙○○於警詢時所述：未見及吳鐘
黎有遭強盜財物情事，而為上訴人並未強盜既遂之有利認定；且
不採吳鐘黎於偵查及第一審所為曾遭強盜三百元之供述（見原判
決理由乙之(六)I、III）。原判決就該部分證據之採認及論斷，與
原判決認定上訴人強盜未遂部分，並無前後齟齬之情形，亦難謂
有理由矛盾之違背法令。從而，上訴意旨顯非依據卷內訴訟資料
指摘原判決有何具體違背法令之情形，徒憑己見，就原審採證認
事職權之適法行使，及原判決已明白論斷之事項，任意指摘及重
為事實之爭執，核與法律規定得為第三審上訴理由之違法情形，
不相適合。上訴人之上訴為違背法律上之程式，應予以駁回。
據上論結，應依刑事訴訟法第三百九十五條前段，判決如主文。
中　　華　　民　　國　九十六　年　　七　　月　 十七 　日
                      最高法院刑事第八庭
                          審判長法官  陳　正　庸
                                法官  賴　忠　星
                                法官  林　開　任
                                法官  林　立　華
                                法官  石　木　欽
      本件正本證明與原本無異
                                      書  記  官
中　　華　　民　　國　九十六　年　　七　　月　二十三　日
                                                      Ｑ
